【裁判字號】    97,聲再,40
【裁判日期】    971112
【裁判案由】    聲請再審
【裁判全文】
臺灣臺中地方法院刑事裁定             97年度聲再字第40號
再審聲請人
即受判決人  甲○○
上列聲請人因肇事逃逸案件，對於本院九十七年度交訴字第一五
二號確定判決（臺灣臺中地方法院檢察署九十六年度偵字第二五
七七三號），聲請再審，本院裁定如下：
      主  文
再審之聲請駁回。
      理  由
一、聲請意旨略以：聲請人因肇事逃逸案件，經本院九十七年度
    交訴字第一五二號以聲請人因駕駛動力交通工具肇事，致人
    受傷而逃逸，累犯，處有期徒刑七月，聲請人不服，認為所
    科刑期過重，因而提出上訴，臺灣高等法院臺中分院刑事庭
    開庭時，法官當庭告知聲請人「本案聲請人為累犯，原判決
    判處科刑為處有期徒刑七月已為最低之刑期，無更低刑期之
    判決，若科以更低於有期徒刑七月之刑期，法官有可能違法
    ，且目前無判例或案例低於有期徒刑七月之判決」為由，要
    聲請人撤回上訴，當時聲請人相信臺灣高等法院臺中分院刑
    事庭法官之告知，乃同意撤回上訴。然經聲請人查證後，有
    相同肇事逃逸，累犯之案件，於本院之判決均科以四至六月
    之有期徒刑，有本院九十七年度交訴字第一二二、一六八及
    一八一號判決可資證明，足認聲請人應受輕於原判決所認罪
    名之判決，聲請人因未發現前開事實判決之新證據，致未主
    張該有利於己之情事，為此，依法聲請再審云云。
二、按刑事訴訟法第四百二十條第一項第六款規定，因發見確實
    之新證據，足認受有罪判決之人，應受無罪、免訴、免刑或
    輕於原判決所認罪名之判決者，為受判決人之利益，得聲請
    再審。此所謂應受輕於原判決所認罪名之判決，係指應受較
    輕罪名之判決而言，至宣告刑之輕重，乃量刑問題，不在本
    款所謂罪名之內；又上開條文既曰輕於原判決所認「罪名」
    ，自與輕於原判決所宣告之「罪刑」有別，所謂輕於原判決
    所認罪名，係指與原判決所認罪名比較，其法定刑較輕之相
    異罪名而言，例如原認放火罪實係失火罪，原認殺尊親屬罪
    實係普通殺人罪，原認血親和姦罪實係通姦罪等是。至於同
    一罪名之有無加減刑罰之原因者，僅足影響科刑範圍而罪質
    不變，即與「罪名」無關，自不得據以再審。最高法院五十
    六年度台抗字第一○二號著有判例及同院七十年度第七次刑
    事庭會議作成決議可資參照。次按，刑事訴訟法第四百二十
    條第一項第六款所謂發見確實之新證據，係指該證據於事實
    審法院判決前已經存在，為法院、當事人所不知，不及調查
    斟酌，至其後始行發見，且就證據本身形式上觀察，固不以
    絕對不須經過調查程序為條件，但必須顯然可認為足以動搖
    原有罪確定判決，而為受判決人無罪、免訴、免刑或輕於原
    判決所認罪名之判決者為限。故受理聲請再審之最後事實審
    法院，應就聲請再審理由之所謂「新證據」，是否具備事實
    審判決前已經存在，為法院、當事人所不知，事後方行發見
    之「嶄新性」，及顯然可認足以動搖原有罪確定判決，應為
    無罪、免訴、免刑或輕於原判決罪名之「顯然性」二要件，
    加以審查，為判斷應否准予開始再審之準據（最高法院九十
    三年度台抗字第九八號判決要旨可資參照）。再按關於刑之
    量定，係實體法上賦予法院得為自由裁量之事項，苟已斟酌
    刑法第五十七條各款所列情狀，而未逾越法定刑度，或濫用
    其權限，即不得任意指摘為違法，最高法院七十二年臺上字
    第六六九六號、七十五年臺上字第七○三三號判例均可參照
    。
三、查本件聲請人甲○○因駕駛動力交通工具肇事，致人受傷而
    逃逸案件，經本院於九十七年七月四日以九十七年交訴字第
    一五二號判決，以聲請人前於九十二年間，因偽造文書案件
    ，經臺灣高等法院臺中分院判處有期徒刑八月確定，入監執
    行後，甫於九十五年九月八日縮刑期滿執行完畢，又於五年
    以內，再故意犯上開有期徒刑以上之罪，應依刑法第四十七
    條第一項之規定論以累犯，並審酌聲請人明知自己飲酒後，
    精神狀態已受相當影響，竟無視於其他用路人可能遭受之生
    命、身體威脅，率爾駕駛車輛外出，對於道路公共安全已生
    顯著之危險；於駕車肇事後又逃逸之行為尤無足取，惟念聲
    請人已與被害人達成民事和解，賠償其所受損害，且犯後坦
    承犯行，態度良好等一切情狀，量處有期徒刑七月，而聲請
    人經上訴臺灣高等法院臺中分院後，撤回上訴而告確定等情
    ，有本院九十七年度交訴字第一五二號確定判決附卷可佐，
    及聲請人於刑事聲請再審狀中自陳無訛，則原確定判決量刑
    時已審酌刑法第五十七條各款所列情狀，並依刑法第四十七
    條第一項累犯之規定，加重其刑，並未有逾越法定刑度，或
    濫用其權限之情事，聲請人提出與本案無關之他案判決（即
    聲請意旨所提本院九十七年度交訴字第一二二、一六八及一
    八一號判決），以為發現新證據，聲請再審，然上開他案判
    決，並非顯然可認為足以動搖原有罪確定判決，而為受判決
    人無罪、免訴、免刑或輕於原判決所認罪名之判決者，已難
    認符合上開發見確實新證據之要件。況原確定判決量刑之輕
    重，並非再審之理由，已如前說明所述，則聲請人以原確定
    判決所處之刑，較本院同為肇事逃逸，累犯之他案為重為由
    ，聲請再審，亦非有據。本件再審之聲請，為無理由，應予
    駁回。
四、據上論斷，應依刑事訴訟法第四百三十四條第一項，裁定如
    主文。
中    華    民    國    97    年    11    月    12    日
           臺灣臺中地方法院刑事第二庭
                   審判長法  官  曾佩琦
                         法  官  朱光國
                         法  官  許金樹
以上正本證明與原本無異。
如不服本裁定，應於裁定送達後五日內向本院提出抗告狀。
                          書記官  王崑煜
中    華    民    國    97    年    11    月    12    日


司法院資訊處製作；財團法人民間司法改革基金會備份。
